臺灣高等法院刑事判決　　　　　　　　94年度上易字第1664號
上　訴　人　臺灣桃園地方法院檢察署檢察官
被　　　告　甲○○
上列上訴人因被告毒品危害防制條例案件，不服臺灣桃園地方法
院94年度易字第564號，中華民國94年8月16日第一審判決（起訴
案號：臺灣桃園地方法院檢察署94年度偵字第2676號），提起上
訴，本院判決如下：
    主  文
上訴駁回。
    理  由
一、聲請意旨略以：被告甲○○於民國九十三年九月十一日晚間
    某時，在桃園縣桃園市○○路「獅子王舞廳」內，以新臺幣
    一千元之代價，向某姓名不詳之成年男子購買第一級毒品海
    洛因一小包後，即非法持有之。嗣為警於九十三年九月十三
    日凌晨零時三十分許，在桃園縣桃園市○○路六Ｏ一號前查
    獲，並扣得其持有之海洛因一小包（淨重零點零六公克），
    因認被告甲○○涉犯毒品危害防制條例第十一條第一項之持
    有第一級毒品罪嫌。
二、(一)按對於被告無審判權者，應諭知不受理之判決，並得不經
    言詞辯論為之，刑事訴訟法第三百零三條第六款、第三百零
    七條分別定有明文。(二)又「現役軍人犯陸海空軍刑法或其特
    別法之罪，依本法之規定追訴審判之」、「本法稱現役軍人
    者，謂依兵役法或其他法律服現役之軍官、士官、士兵」、
    「犯罪在任職服役前，發覺在任職服役中者，依本法追訴審
    判。但案件在追訴審判中而離職離役者，初審案件應移送該
    管第一審之法院，上訴案件應移送該管第二審之法院審判。
    犯罪在任職服役中，發覺在離職離役後者，由法院審判。前
    二項規定，按行為時之身分適用法律。」，軍事審判法第一
    條第一項前段、第二條及第五條亦分別定有明文。(三)再「現
    役軍人犯本法之罪者，依本法處罰」、「現役軍人犯本法之
    罪後，喪失現役軍人身分者，仍適用本法處罰」、「本法所
    稱現役軍人，謂依兵役法或其他法律服現役之軍官、士官、
    士兵」、「現役軍人違反毒品危害防制條例之規定者，依其
    規定處理之」，復為陸海空軍刑法第一條、第三條、第六條
    及第七十七條所明定。(四)末按「現役軍人在戰時犯陸海空軍
    刑法或其特別法以外之罪，而其犯罪及發覺均在任職服役中
    者，應受軍事審判，此觀軍事審判法第一條第一項、第五條
    第二項規定自明」、「犯罪在任職服役中，發覺在離職離役
    後者，由法院審判，並按行為時之身分適用法律，為軍事審
    判法第五條第二項、第三項所明定。又該條所稱發覺，係指
    該管公務員已知犯罪事實並知犯罪人之為何人而言」、「現
    役軍人在戰時犯陸海空軍刑法或其特別法以外之罪，如其犯
    罪及發覺均在任職服役中，或有刑法第五十五條、第五十六
    條之案件，其一部犯罪事實，應依軍事審判法之規定追訴審
    判，普通司法機關無權受理，並不因追訴審判時已經離役而
    有異，此觀軍事審判決第一條第一項、第五條第一項、第二
    項之規定自明」，復經最高法院著有六十九年台非字第一０
    一號判例、五十七年度台非字第三二號判決及五十九年度台
    非字第三三號判決可資參照。
三、經查：
  (一)被告甲○○於九十二年三月四日入伍，至九十三年十一月四
    日始行退伍，有法務部戶役政連結作業系統表、個人兵籍資
    料查詢結果表各一件附卷可查，是被告自九十二年三月四日
    起至九十三年十一月四日止，具有現役軍人之身分。
  (二)本件聲請人認被告涉嫌非法持有第一級毒品海洛因犯行之時
    間為九十三年九月十一日起至同年月十三日為警查獲時止，
    ，而被告遭警查獲上開犯行，係九十三年九月十三日凌晨零
    時三十分許，故本件被告非法持有第一級毒品海洛因之犯罪
    時（即九十三年九月十一日起至同年月十三止）暨職司犯罪
    調查之司法警察發覺時，被告均在任職服役中而具有現役軍
    人之身分，是聲請人雖迄九十四年四月十九日被告退伍後，
    始將本案以九十四年度偵字第二六七六號向原審聲請簡易判
    決處刑，但仍難因此認被告之犯行係發覺於離職離役後，揆
    諸前揭說明，本案此部分應依軍事審判法之規定由軍法機關
    追訴審判，普通法院並無審判權，從而，原審認聲請人向普
    通法院聲請簡易判決處刑，顯有未合，依法自應諭知不受理
    之判決，經核洵無違誤。
四、檢察官上訴意旨以行為人服兵役之時涉犯陸海空軍刑法或其
    特別法之罪，在服役期間自應依軍事審判法追訴審判，然若
    行為人業已退伍，因其已非現役軍人，自應由普通法院審理
    ，此為解釋軍事審判法第一條、第五條規定所必然。檢察官
    係於被告退伍後始就被告持有毒品之犯行聲請法院為簡易判
    決處刑，原審錯引實務見解，未及注意判例所載事實之行為
    人仍為現役軍人，自應由軍法機關追訴審判之情，遂誤以本
    件被告亦應受軍法機關審理，似有未合等語，而指摘原判決
    不當。經查：
  (一)按軍事審判法第五條第一項前段規定：犯罪在任職服役前，
    發覺在任職服役中者，依本法追訴審判。則犯罪在任職服役
    中，發覺在任職服役中者，應依軍事審判法追訴審判，此為
    當然解釋。因此，若現役軍人有施有毒品者，僅有下列兩種
    情形須移送軍事檢察署，即：1.在服役前違反毒品危害防制
    條例案件，發覺在服役中。2.服役後違反毒品危害防制條例
    案件，發覺在服役中。惟軍事審判法第五條乃區分現役軍人
    是否受軍事審判之劃分標準，所有刑事案件均有適用，並不
    限於違反毒品危害防制條例之案件（最高法院九十二年度台
    非字第一○九號判決、九十二年台非字第二七四號判決意旨
    參照）。則被告行為時及發覺犯罪均在服役中者，自應移送
    軍事檢察署，並由軍法機關審理。
  (二)本件被告於為現役軍人時持有第一級毒品，違反毒品危害防
    制條例第十一條第一項之規定，即犯陸海空軍刑法第七十七
    條之罪，且發覺時亦在其任職服役中，依前開說明，自應由
    軍法機關依軍事審判法之規定追訴、審判，不因追訴審判時
    ，被告已退役不具軍人身份而有異，故普通法院對之仍無審
    判權，檢察官上訴仍執前開情詞，認本件應歸由普通法院管
    轄，容有誤會，上訴為無理由，應予駁回，並不經言詞辯論
    為之。
據上論斷，應依刑事訴訟法第368條、第372條，判決如主文。
中　　華　　民　　國　　94　　年　　10　　月　　14　　日
　　　　　　　　　刑事第六庭  審判長法　官 許 國 宏
　　　　　　　　　　　　　　　　    法　官 林 銓 正
　　　　　　 　 　　　　　　　　　　法　官 吳 啟 民
以上正本證明與原本無異。
不得上訴。
                                    書記官 江 采 廷
中　　華　　民　　國　　94　　年　　10　　月　　17　　日
